【裁判字號】    92,上訴,2068
【裁判日期】    920923
【裁判案由】    偽造文書等
【裁判全文】
臺灣高等法院刑事判決                          九十二年度上訴字第二０六八號
    上  訴  人
    即  被  告  游承豪原名丁.
右列上訴人因偽造文書等案件，不服臺灣板橋地方法院九十一年度訴字第二三四九號
，中華民國九十二年五月二十日第一審判決（起訴案號：臺灣板橋地方法院檢察署九
十一年度偵字第一六、一八八八六號），提起上訴，本院判決如左：
    主  文
上訴駁回。
    事  實
一、游承豪（原名丁○○，下同）前於民國八十五年間，因重利案件，經臺灣臺中地
    方法院於八十五年十一月十四日以八十五年度訴字第一九六０號判處有期徒刑十
    月，嗣上訴於本院臺中分院於八十六年一月二十九日以八十五年度上訴字第二五
    三三號改判有期徒刑八月，再經上訴於最高法院於八十六年五月九日以八十六年
    度臺上字第二六九八號駁回上訴確定；於八十六年六月十三日刑期起算，指揮書
    執行完畢日期：八十七年一月九日，於同年一月一日縮刑期滿執行完畢【構成累
    犯】。
二、游承豪仍不知警惕，緣其係設址臺北縣新莊市○○路四二四號「暐震實業有限公
    司」（下稱暐震公司）之負責人，於九十年五月間某日，與戊○○【檢察官另案
    偵查中】、年籍不詳之成年男子許先生，共同基於偽造文書之犯意聯絡，由丁○○提供其公司員工「乙○○○」之國民
    明、扣繳憑單，由游承豪填寫中華商業銀行股份有限公司（下簡稱中華商銀）信
    用卡申請書，並在申請書上偽造「乙○○○」署押後，交由戊○○以及年籍不詳
    之成年男子「許先生」持向中華商銀申請信用卡，嗣中華商銀核發信用卡後，以
    掛號郵寄送達暐震公司，游承豪取得該「乙○○○」之信用卡後，即與戊○○、
    許先生共同基於意圖為自己不法所有之概括犯意聯絡，連續自九十年六月六日起
    至同月十八日止，分別在中華電信【開卡電話】、宇磐公司、黃金海餐廳、新光
    三越站前店、統一超商股份有限公司等聯合信用卡中心特約商店，使用前開領得
    之信用卡簽帳消費，並以複寫方式同時在簽帳單顧客存根聯、特約商店存根聯及
    銀行存根聯上偽簽「乙○○○」署名，一次偽造完成三聯以「乙○○○」名義作
    成之簽帳單，持以交付該等特約商店，使聯合信用卡中心誤認係乙○○○消費而
    代為墊付消費款，游承豪等三人因而享有免付消費款之利益。而游承豪等復承前
    犯意，持前開信用卡向上海銀行樹林分行設置之自動提款機輸入密碼，藉以使該
    銀行辨識系統對真正持卡人之識別陷於錯誤而向該銀行預借現金等，計獲取免付
    消費款利益新台幣（下同）二九九八五元暨現金二萬五千元，足以生損害於乙○○○、中華商銀、上海銀行及聯合信用卡中心。嗣因乙○○○於九十年八月六日
    接獲中華商銀帳款催繳通知書後，經告知中華商銀其並未申請信用卡後，由中華
    商銀依信用卡申請書所載資料循線查詢後，始知上情。
三、案經乙○○○、中華商銀訴由臺北縣政府警察局樹林分局移由臺灣板橋地方法院
    檢察署檢察官偵查起訴。
    理  由
一、訊據上訴人即被告游承豪固坦承曾持告訴人乙○○○之
    予戊○○申辦信用卡，並親自填寫信用卡申請資料及持偽辦之信用卡至上海銀行
    樹林分行預借現金之事實不諱，惟否認有何犯行，辯稱：申請書係我填載，填完
    後交給戊○○，叫戊○○去與員工談，後來就不知道，上海銀行樹林分行我有去
    提款，但信用卡是戊○○交給我，是戊○○與許姓的人要我去提的，當時是我們
    三人同車前去云云。
二、經查，右揭申辦信用卡核發後寄送至被告所營之暐震公司等之整體作業詳情，已
    由告訴人中華商銀代理人甲○○、王躍奮指陳明確，而被告未經乙○○○同意，
    即將乙○○○之身分資料交付戊○○申辦信用卡之事實，亦據告訴人乙○○○指
    述甚詳，而被告辯稱其有告知乙○○○申請信用卡情事，則為乙○○○所否認；
    尤以，該信用卡又係寄發至被告所營之暐震公司，戊○○又何能取得？且被告於
    警訊中稱該信用卡係許先生交付，而於原審則又稱係戊○○交給伊等語前後所供
    不符。況且被告擅自填寫乙○○○之信用卡申請書資料交付他人，並於中華商銀
    核發乙○○○名義之信用卡寄達被告經營之公司後，又持該信用卡預借現金一萬
    五千元，此有監視錄影翻拍相片三紙在卷可佐，並為被告游承豪供承無訛，因此
    ，足以認定被告始終知悉該信用卡申辦並取得持以使用之事實，是其在偵查中稱
    並不知係乙○○○之信用卡，及於原審供稱該公司全體員工均有申請，有幾人核
    下來不知道，僅知乙○○○這一張而已（見原審九十二年三月十日訊問筆錄）等
    語，前後所供均核與事實不符，不足採信。被告雖又辯稱，信用卡核下後銀行有
    位郭姓先生（指丙○○）有親自去拜訪乙○○○是否他所申請等語，惟上開信用
    卡並非乙○○○所申請，已如上述，且證人甲○○證稱：丙○○是我們信用卡委
    外人員，該名郭姓業務員收回後在申請書亂蓋章為「親簽親訪」，他事後有承認
    是別人交給他，他已經被我們解僱等語。證人丙○○亦到庭證稱：申請書上有姓
    名、
    乙○○○所簽，我不認識乙○○○，顯見證人丙○○在申請書上所蓋「親簽親訪
    」等字，核與事實不符，不足採信。又該證人丙○○先稱：我已忘記是否與申請
    人本人接洽或由其他任何人代為辦理云云，其後又稱：簽名是一個女士簽的等語
    ，前後所供不符，亦不足採。是證人丙○○之證詞顯不能為被告有利之證據。此
    外，復有信用卡申請書、中華商銀信用卡遭冒刷資料、上海商銀預借現金交易明
    細、聯合信用卡處理中心ＥＤＣ帳單調閱明細表及信用卡消費之消費帳單附卷可
    稽。綜上所述，顯見被告所辯，顯係卸責之詞，不足採信。而被告右揭所為，顯
    足以生損害於乙○○○、中華商銀、上海銀行及聯合信用卡中心。本案事證明確
    ，被告游承豪右揭犯行，足以認定。
三、核被告游承豪所為，係犯刑法第二百十六條、第二百十條之行使偽造私文書罪（
    信用卡申請書之提出，及在簽帳單上持卡人欄簽名而偽造簽帳單並行使等部分）
    、同法第三百三十九條第一項之詐欺取財罪（佯為真正信用卡持卡人而使店員交
    付貨品部分）及同法第三百三十九條之二準詐欺罪（佯為真正信用卡持卡人而由
    自動提款機預借現金部分）。其與戊○○、年籍姓名不詳之成年男子「許先生」
    間，有犯意之聯絡及行為分擔，均為共同正犯。其等在信用卡申請書、簽帳單上
    偽造「乙○○○」署押之行為，屬偽造申請書、簽帳單私文書之階段行為，而偽
    造私文書之低度行為復均為行使之高度行為所吸收，均不另論罪。被告等一個詐
    欺行為，同時造成特約商店及發卡銀行、聯合信用卡處理中心財產法益之侵害，
    為一行為觸犯數罪名之想像競合犯，應依刑法第五十五條之規定從一重處斷。被
    告先後多次行使偽造私文書、詐欺、準詐欺犯行，均時間緊接，犯罪構成要件各
    相同，顯各係基於概括犯意為之，應依連續犯規定各論以一罪，並依法加重其刑
    。被告所犯行使偽造私文書、詐欺、準詐欺間，互有方法結果之牽連關係，應從
    一重之行使偽造私文書罪處斷。被告有如事實欄所示之前科執行情形，有本院被
    告全國前案紀錄表、臺灣高等法院檢察署刑案紀錄簡覆表在卷可按，其於五年內
    再犯有期徒刑以上之本罪，為累犯，應依法遞加重其刑。原審本同上之見解，適
    用刑法第二十八條、第五十六條、第二百十六條、第二百十條、第三百三十九條
    第一項、第三百三十九條之二、第五十五條、第四十七條、第二百十九條、罰金
    罰鍰提高標準條例第一條前段，審酌被告素行、犯罪之動機、目的、手段、所生
    危害及犯罪後態度等一切情狀，量處有期徒刑十月。又以中華商銀信用卡申請書
    上偽造之「乙○○○」署押一枚，及各該消費簽帳單上偽造之「乙○○○」署押
    十五枚（計一式三聯，共五次消費），雖由各該商店、銀行等分別持有當中，然
    並無證據證明其已滅失，仍應依刑法第二百十九條規定，不問屬於犯人與否均宣
    告沒收之。認事用法均無不合，量刑亦無不當，被告上訴意旨矢口否認犯罪並請
    求從輕量刑，指摘原判決不當，為無理由，應予駁回。
據上論斷，應依刑事訴訟法第三百六十八條判決如主文。
本案經檢察官周誠南到庭執行職務。
中      華      民      國    九十二    年      九      月    二十三    日
                              臺灣高等法院刑事第二庭
                                  審判長法  官  楊  貴  志
                                        法  官  陳  榮  和
                                        法  官  林  俊  益
右正本證明與原本無異。
如不服本判決，應於收受送達後十日內向本院提出上訴書狀，其未敘述上訴之理由者
並得於提起上訴後十日內向本院補提理由書（均須按他造當事人之人數附繕本）。
                                        書記官  胡      儀
中      華      民      國    九十二    年      九      月    二十四    日
附表：
１  中華商銀信用卡申請書上偽造之「乙○○○」署押一枚。
２  消費簽帳單上偽造之「乙○○○」署押十五枚（計一式三聯，共五次消費）。
附錄：本案論罪科刑法條全文
中華民國刑法第二百一十六條
 (行使偽造變造或登載不實之文書罪)
行使第二百十條至第二百十五條之文書者，依偽造、變造文書或登載不實
事項或使登載不實事項之規定處斷。
中華民國刑法第二百一十條
 (偽造變造私文書罪)
偽造、變造私文書，足以生損害於公眾或他人者，處五年以下有期徒刑。
中華民國刑法第三百三十九條第一項
 (普通詐欺罪)
意圖為自己或第三人不法之所有，以詐術使人將本人或第三人之物交付者
，處五年以下有期徒刑、拘役或科或併科一千元以下罰金。
中華民國刑法第三百三十九條之二
意圖為自己或第三人不法之所有，以不正方法由自動付款設備取得他人之
物者，處三年以下有期徒刑、拘役或一萬元以下罰金。
以前項方法得財產上不法之利益或使第三人得之者，亦同。
中華民國刑法第二百一十九條
 (沒收之特例)
偽造之印章、印文或署押，不問屬於犯人與否，沒收之。


司法院資訊處製作；財團法人民間司法改革基金會備份。
